行　政　法　院　判　決　　　　　　　　　　　　　八十八年度判字第三三四一號
　　原　　　告　農峰股份有限公司
　　代　表　人　甲○○
　　被　　　告　彰化縣溪州鄉公所
右當事人間因廢棄物清理法事件，原告不服臺灣省政府中華民國八十七年八月二十四
日八十七府訴二字第一六二六五○號再訴願決定，提起行政訴訟。本院判決如左︰
　　主  文
原告之訴駁回。
　　事  實
緣原告未申請廢棄物清理機構之許可證，於民國八十六年十一月三日十四時三十分許
，由行政院環境保護署（下稱環保署）稽查大隊人員前往該公司查獲其代理清運雲林
縣順盟皮革公司廢皮屑粉、削邊等有害廢棄物，經函請彰化縣環境保護局予以告發，
並交由被告開立處分通知單，以原告違反廢棄物清理法第二十條規定，依同法第二十
七條裁處罰鍰新台幣六萬元。原告不服，提起一再訴願均遭決定駁回，乃提起行政訴
訟，茲摘兩造訴辯意旨如次：
原告起訴意旨略謂︰依據環保署訂頒有害事業廢棄物再利用許可辦法第十二條規定，
本辦法施行前已進行再利用者，應於本辦法施行後一年內提出申請並取得許可。未能
於一年內完成取得許可作業者，得於期限屆滿日前之三至五個月間申請延長。原告從
事廢皮革再利用，業於八十六年六月二十五日提出申請，台灣省建設廳並已同意延至
八十六年九月二十八日，並以八十七年一月二日八七建一字第八三五○○七號函核准
在案，原告公司清理，並無不當。本件事實發生於八十六年十一月十四日，係在原告
提出申請許可及核准延長時間之後，原告仍屬合法承製皮屑廢物之業務並不妥等語。
被告答辯意旨略謂︰有害事業廢棄物再利用許可辦法係於民國八十五年六月二十六日
以（八五）環署廢字第三四四四九號公告實施，依該辦法第十二條之規定本辦法施行
前已進行再利用者，應於本辦法施行後一年內提出申請並取得許可。未能於一年內完
成取得許可作業者，得於期限屆滿日前之三至五個月間申請延長。而原告於八十七年
一月二日以（八七）建一字第八三五○○七號函始申請核准完成，與原公告日期相距
之八十五年相差年餘，並未見延長申請函件，與實質法條之規定（原公告）不符，故
本所依法開科處法罰應為合情、合理、合法，原告之訴應予駁回等語。
　　理  由
按「公、民營廢棄物清除、處理機構經營廢棄物之貯存、清除或處理業務，應列明專
業技術人員與貯存、處理之工具、方法、設備及場所，向地方主管機關申請核發許可
證。但從事有害事業廢棄物之貯存、清除或處理者，地方主管機關應先報請中央主管
機關核准，始得發給許可證。」「公民營廢棄物清除、處理機構，違反第二十條規定
者，處二萬元以上五萬元以下罰鍰，並制止其營業。」為廢棄物清理法第二十條、第
二十七條所明定。卷查本件原告並無取得廢棄物清除許可證，卻從事代理清運雲林縣
順盟皮革公司之廢皮屑粉、削邊皮之清運作業，此有環保署督察工作紀錄附卷足稽，
另參諸原告開立予順盟皮革公司之發票上品名欄亦記載為「運費」，足證原告應係代
為清運該公司之廢棄物無疑，則原告之違規行為，足堪認定。雖原告主張：其已檢具
計畫書向彰化縣政府核轉台灣省政府建設廳於八十七年一月二日以八七建一字第八三
五○○七號函核准同意云云，惟查本件原告違規之時間係在八十六年十一月十四日，
且屬有害事業廢棄物，此為原告所不爭，其貯存、清除或處理應經地方主管機關，報
請中央主管機關核准，始得發給許可證。則其在中央主管機關核准前所為之再利用行
為，難認為非屬違法。其次，原告復謂其從事廢皮革再利用，業於八十六年六月二十
五日提出申請，並經台灣省政府建設廳八十七年一月二日八七建一字第八三五○○七
號函核准同意延至八十六年九月二十八日在案，惟本件發生時間為八十六年十一月十
四日，係在其提出申請許可及核准延長時間之後，其仍屬合法承製皮革廢物之業務云
。惟按「有害事業廢棄物再利用許可辦法」係環保署於民國八十五年六月二十六日以
（八五）環署廢字第三四四四九號公告實施（自發佈日施行），依該法第十二條之規
定「本辦法施行前已進行再利用者，應於本辦法施行後一年內提出申請並取得許可。
未能於一年內完成取得許可作業者，得於期限屆滿日前之三至五個月間申請延長。」
而原告僅經台灣省政府建設廳於八十七年一月二日以（八七）建一字第八三五○○七
號函核准許可，業如前述，已超過上開許可辦法所規定之一年期限，且未據原告提出
中央主管機關核准之許可文件及延長申請函件，是原告所訴，顯難採信。被告依法科
處，並無不合，一再訴願決定遞予維持，俱無違誤。原告起訴意旨非有理由，應予駁
回。
據上論結，本件原告之訴為無理由，爰依行政訴訟法第二十六條後段，判決如主文。
中    華    民    國     八十八      年      八      月     二十七      日
                    行 政 法 院 第 四 庭
                                審 判 長 評  事      葉  振  權
                                         評  事      姜  仁  脩
                                         評  事      吳  錦  龍
                                         評  事      吳  明  鴻
                                         評  事      陳  光  秀
右  正  本  證  明  與  原  本  無  異
                                         法院書記官  葛  雅  慎
中    華    民    國     八十八      年      八      月     二十七      日
